臺灣板橋地方法院民事判決　　　　　　　 95年度家簡字第8號
原　　　告　乙○○
　　　　　　　　　　　　3樓
被　　　告　甲○○(即更名前郭.
　　　　　　　　　　　　35號.
上列當事人間請求給付遺產事件，本院於中華民國95年12月27日
言詞辯論終結，判決如下：
    主  文
原告之訴及假執行之聲請均駁回。
訴訟費用由原告負擔。
    事實及理由
一、原告主張：
(一)兩造為兄弟關係，兩造之父親郭景興過世後，遺留坐落桃園
    縣新屋鄉○○○段崁頭厝小段326 、327 、328 、329 、44
    4 號共5 筆土地。兩造與另一胞弟郭承台共三人於民國87年
    7 月26日在被告住處簽訂一份「土地遺產繼承協議書」。依
    該協議書第1 條約定，原告對前揭326 、327 、328 、329
    號四筆土地的應繼分3 分之1 權利，全數移轉予被告甲○○
    （即更名前的郭承發）及另一胞弟郭承台共同持有，惟被告
    及郭承台應以每坪新台幣（以下同）8000元計算，共補償原
    告668 萬元，作為「移轉繼承權益金」。
(二)原告於87年9 月5 日配合被告及郭承台辦理系爭四筆土地的
    繼承及移轉登記，依前揭協議書第9 條第3 款約定，被告應
    即時以現金支付「移轉繼承權益金」972000元。但是，被告
    除曾給付原告612000元外，尚有餘款360000元未給付。因被
    告藉故拖延不給付，依民法第229 條規定，被告應負遲延責
    任。原告曾向檢察官提起被告侵占告訴，經檢察官認定為民
    事債務不履行範疇而不起訴。原告爰起訴請求被告給付餘款
    360000元及法定遲延利息，並請求供擔保後宣告假執行。
(三)就被告答辯內容，原告說明如下：
    原告先前以系爭土地向農會抵押貸款，共積欠本金220 萬元
    ，依「土地遺產繼承協議書」第6 條約定，被告及郭承台應
    各分擔110 萬元債務，由被告及郭承台去清償貸款並辦理塗
    銷抵押；但是被告拖到89年間才辦理抵押塗銷；原告承認被
    告已代原告清償農會貸款110 萬元及利息42.2萬元。
    被告亦承認有於80年間向被告借款20.8萬元；原告亦承認曾
    向被告借款7.8 萬元；亦承認於87年間向被告借款8 萬元。
    原告亦承認於86年11月間收受被告給付的面額70萬元支票；
    但是該筆70萬元不是原告向被告的借款，而是因為兩造於86
    年10月4 日簽訂一張「土地買賣協議確認條款」，依該條款
    第2 條約定，被告應支付原告土地價款現金250 萬元，頭期
    款先付50萬，其餘200 萬按月分10期付清；依該條款約定被
    告遂給付原告頭期款50萬元及分期款的第1 期20萬元，合計
    70萬元。
    原告亦承認應負擔土地移轉過戶的稅金14萬元。
    原告亦承認於87年9 月7 日在被告住處重新計算被告應補償
    原告的價差，當時被告的朋友吳家淦亦在場看，原告當時確
    實有親筆寫下一張計算表，上面的計算數字都是原告寫的，
    但是計算表的第一行「乙○○親筆87年9 月7 日重新協議計
    算明細如下」文字不是原告寫的；87年9 月7 日重新計算時
    ，被告確實有支付二張支票給原告，合計61.2萬元。
    以上合計後，原告承認被告確實已支付原告334 萬元；另外
    胞弟郭承台亦已支付原告334 萬元；合計668 萬元。
    但是原告主張兩造簽訂的「土地遺產繼承協議書」第1 條約
    定668 萬元補償價格並不合理，因為被告所分得之系爭328
    、329 地號二筆土地的面積較大，因此原告認為被告不應該
    僅補償原告334 萬元，而應補償原告384 萬4000元；原告於
    87年9 月7 日在被告住處重新計算時，曾以口頭向被告表示
    其應補償原告384 萬4000元，但是兩造當時沒有寫下任何書
    面協議書，原告亦未在計算表寫下384 萬4000元的計算式。
二、被告抗辯：
(一)原告不僅不扶養父母，且將父親的土地拿去向農會抵押借款
    ，被告及胞弟郭承台為解決原告的貸款問題及處理父母的扶
    養問題，三兄弟遂簽訂「土地遺產繼承協議書」，由被告及
    郭承台各給付334萬元予原告，原告則應將系爭四筆土地應
    繼分3分之1權利全數移轉予被告及郭承台共同持有。
    被告簽訂系爭契約後，一直負責扶養父母至終老並為父母辦
    理後事，原告未曾扶養父母。
(二)原告先前以系爭土地向農會抵押貸款，共積欠本金110 萬元
    及利息422000元，已由被告代為清償完畢。又原告向被告多
    次借款，分別借得208000元、700000元、78000 元、80000
    元共四筆，均未清償；其中700000元及80000 元二筆借款，
    原告先向被告借款，但被告當時戶頭內沒有錢，被告遂囑被
    告的妻從被告的妻的戶頭內支付予原告，是以該二筆借款應
    是向被告借款的意思。又原告的前揭四筆土地辦理移轉過戶
    時，應繳納稅金417000元，其中的14萬元稅金應由原告負擔
    ，但已由被告代墊支付。
(三)兩造曾於87年9 月7 日在被告家中重新計算被告應補原告的
    差價，被告的朋友即代書吳家淦亦在場，原告當時親筆寫下
    一張計算表（即被告提出答辯狀之附件二號資料），上面明
    確記算的計算方式如下：
    「原告積欠被告的金額共計七筆：110 萬、42.2萬、20.8萬
      、70萬、14萬、7.8 萬元、8 萬。合計272.8 萬。
    （這七筆款項就是前揭第 (二)段所述金額）。
    被告應支付原告334 萬，扣除前揭272.8 萬，尚應支付61.2
    萬元」。
    兩造於當日計算完畢並由原告寫下該計算表後，被告即於當
    日同時給付原告二張支票，面額分別214000元及400000元，
    合計614000元，原告收受支票後在支票存根上面簽名，此有
    支票存根影本可證（即被告提出答辯狀之附件七號資料）。
    兩造已於87年9 月7 日計算清楚，並由被告支付尾款61.2萬
    元予原告，則被告已無積欠原告任何款項。
    況且原告積欠被告的金額共272.8 萬元，加上被告已支付尾
    款61.2萬元，合計334萬元，就是「土地遺產繼承協議書」
    第1條約定之被告應支付原告的334萬元無誤。
(四)原告主張被告應補償原告384 萬4000元云云，被告否認原告
    的主張，被告未曾同意要補償原告384 萬4000元。
    依兩造簽訂的「土地遺產繼承協議書」，被告僅須補償原告
    334 萬元，被告亦已付清334 萬元，所以被告未積欠原告任
    何款項等語，並聲明：駁回原告之訴。
三、經查，原告主張兩造及胞弟郭承台共同簽訂「土地遺產繼承
    協議書」，約定原告將系爭四筆土地應繼權（3 分之1） 移
    轉予被告及郭承台，並由被告及郭承台共同補償原告現金
    668 萬元等情，為被告所承認，且有原告提出之「土地遺產
    繼承協議書」影本1 份附卷可證。又被告抗辯：原告積欠被
    告的借款未還、加上被告曾代原告清償的農會債務及利息、
    加上被告曾代原告繳納的稅金、加上被告已給付原告的土地
    補償款，合計已已支付原告334 萬元等情，為原告當庭所承
    認，並有原告於87年9 月7 日親筆寫下的計算表影本1 張、
    原告親筆簽收被告支付二張支票（分別面額214000元及
    400000元）之存根影本2 張在卷可證。
四、依原告提出之「土地遺產繼承協議書」第1 條約定，被告及
    訴外人郭承台應共同補償原告的土地價格為668 萬元；又原
    告當庭承認被告及訴外人郭承台均已各給付原告334 萬元，
    合計668 萬元，是依「土地遺產繼承協議書」第1 條約定，
    被告及訴外人郭承台均已給付完畢。
    雖原告主張：「土地遺產繼承協議書」的補償款計算不合理
    ，被告應補償原告384 萬4000元，原告曾於87年9 月7 日以
    口頭向被告表示其應支付原告384 萬4000元云云；惟被告否
    認有同意要重新補償原告384 萬4000元。
    參酌兩造於87年9 月7 日的重新計算表，即原告親筆寫下的
    計算表（見卷內附件二號資料），其上明確記載「被告應支
    付原告334 萬元，扣除『110 萬、42.2萬、20.8萬、70萬、
    14萬、7.8 萬、8 萬，合計272.8 萬』（即被告所辯其已支
    付原告的款項及已代被告清償的貸款利息稅金等），被告應
    支付原告61.2萬」等數目計算；及原告承認當天已收受被告
    給付的61.2萬元尾款等情，堪認兩造當天確實已計算清楚被
    告應支付原告的補償款為334 萬元。
    退一步言，若原告當天曾向被告表示補償款應提高為384 萬
    4000元，何以原告不在該計算表上記算清楚？何況，原告並
    無法舉證證明被告已重新同意補償款提高為384 萬4000元。
    又若原告主張補償款應提高為384 萬4000元，則扣除被告已
    支付的334 萬元，差價應為50萬4000元，何以原告於本件起
    訴狀主張被告未付餘款為36萬元？是以原告本身的主張亦有
    矛盾之處。
五、依上開調查，被告已依兩造簽訂之「土地遺產繼承協議書」
    約定，給付原告334 萬元完畢。從而，原告依「土地遺產繼
    承協議書」，請求被告給付未付餘款36萬元及法定遲延利息
    ，為無理由，應予駁回。又原告陳明願供擔保聲請宣告假執
    行，因原告之請求已經駁回而失所依據，應併予駁回。
六、訴訟費用負擔之依據：民事訴訟法第78條。
中　　華　　民　　國　　96　　年　　1 　　月　　10　　日
                                臺灣板橋地方法院家事法庭
                                    法    官  黃  惠  瑛
以上正本證明與原本無異
如對本判決不服，應於收受判決後20日內向本院提出上訴狀（須
按他造人數附繕本並繳納上訴費用）
中　　華　　民　　國　　96　　年　　1 　　月　　10　　日
                                    書 記 官　楊  振  宗
